臺灣高等法院刑事裁定
110年度毒抗字第593號
抗  告  人  臺灣桃園地方檢察署檢察官
抗  告  人
即  被  告  張志清


           （現於法務部○○○○○○○○附設勒戒處所
             觀察勒戒中）
上列抗告人因聲請施以強制戒治案件，不服臺灣桃園地方法院中
華民國110年3月25日裁定（110年度毒聲字第642號），提起抗告
，本院裁定如下：
    主  文
原裁定撤銷。
檢察官之聲請駁回。 
    理  由
一、原裁定意旨略以：被告甲○○於民國109年8月24日施用第二級
    毒品案件，經原審法院以109年度毒聲字第752 號裁定送勒
    戒處所觀察、勒戒後，經法務部○○○○○○○○附設勒戒處所評估
    認有繼續施用毒品之傾向乙情，有法務部○○○○○○○○110年3月
    22日新戒所衛字第11007007320號函附之有無繼續施用毒品
    傾向證明書、評估標準紀錄表各1份附卷可稽。是以檢察官
    聲請裁定令被告入戒治處所強制戒治，於法相符，應予准許
    ，爰裁定被告令入戒治處所施以強制戒治，其期間為6個月
    以上，至無繼續強制戒治之必要為止，最長不得逾1年等語
    。
二、檢察官抗告意旨略以：「有無繼續施用毒品傾向評估標準紀
    錄表」之評分項目、前科紀錄有所調整，並於110年3月26日
    生效，原裁定依據修正前之評估標準，容有錯誤，請撤銷原
    裁定，另為適法之裁定等語。被告抗告意旨略以：心理醫師
    在短短2分鐘內，判斷被告有繼續施用毒品傾向，嚴重侵害
    被告法益，請撤銷原裁定，另為適法之裁定等語。
 三、⑴按觀察、勒戒後，檢察官或少年法院（地方法院少年法庭
     ）依據勒戒處所之陳報，認受觀察、勒戒人無繼續施用毒
     品傾向者，應即釋放，並為不起訴之處分或不付審理之裁
     定；認受觀察、勒戒人有繼續施用毒品傾向者，檢察官應
     聲請法院裁定或由少年法院（地方法院少年法庭）裁定令
     入戒治處所強制戒治，其期間為6個月以上，至無繼續強制
     戒治之必要為止，但最長不得逾1年，毒品危害防制條例第
     20條第2項定有明文。⑵次按勒戒處所應注意觀察受觀察、
     勒戒人在所情形，經醫師研判其有或無繼續施用毒品傾向
     後，至遲應於觀察、勒戒期滿之15日前，陳報該管檢察官
     或少年法院（庭），觀察勒戒處分執行條例第8條第1項亦
     定有明文。依據上開規定，受觀察、勒戒人有無繼續施用
     毒品之傾向，係由醫師研判。而關於有無繼續施用毒品傾
     向之評估標準，法務部已於110年3月26日以法矯字第11006
     001760號函修正頒布「有無繼續施用毒品傾向評估標準紀
     錄表」、「有無繼續施用毒品傾向評估標準評分說明手冊
     」，上開評分說明手冊載明判定之原則：「受觀察勒戒人
     入所後，經過2週時間的觀察、勒戒，由處所及醫療人員依
     據其各項紀錄、資料及觀察勒戒期間之行為表現，加以評
     分。在勒戒人入所4-6週後，可再做一次評估以做必要之評
     分修正。每一大項皆有靜態因子與動態因子。先以靜態因
     子分數評分，靜態因子分數總分在60分（含）以上為『有繼
     續施用毒品傾向』；60分以下，與動態因子分數相加，如果
     總分在60分（含）以上，為『有繼續施用毒品傾向』」。且
     就評估標準紀錄表及說明手冊中「前科紀錄與行為表現」
     之第1項及第3項之計分方式修正如下（餘無修正）：㈠第1
     項「毒品犯罪相關司法紀錄」：計分方式修正為每筆（次
     ）5分，總分上限為10分；㈡第3項「其他犯罪相關紀錄」：
     計分方式修正為每筆（次）2分，總分上限為10分。是被告
     有無「繼續施用毒品傾向」，係依具體個案之臨床實務及
     相關事證等情綜合判定，有其相當之專業依據及標準，且
     涉及專門醫學，又衡酌強制戒治之目的，係為協助施用毒
     品者戒斷毒品之心癮及身癮所為之一種保安處分類型，而
     該評估標準係將與判斷有無繼續施用傾向之相關因素加以
     列舉及量化，適用於每一位受觀察、勒戒處分之人，具一
     致性、普遍性、客觀性，以利執法者判定受勒戒人有無繼
     續施用毒品傾向。
四、經查： 
  ㈠被告甲○○於執行觀察、勒戒期間，經法務部○○○○○○○○附設勒
    戒處所評定結果，依法務部於110年3月26日修正評估標準調
    整後，其計分狀況為：⑴前科紀錄與行為表現部分合計為15
    分、⑵臨床評估部分合計為16分、⑶社會穩定度部分合計為0
    分，上述⑴至⑶項計分，合計總分為31分（靜態因子27分，動
    態因子4分）。是依修正後之評估標準，被告總分並未達60
    分，而評定為「『無』繼續施用毒品傾向」等情，有法務部11
    0年3月26日以法矯字第11006001760號函及修正頒布之「有
    無繼續施用毒品傾向評估標準評分說明手冊」、法務部○○○○
    ○○○○附勒戒所於110年3月29日出具之被告「有無繼續施用毒
    品傾向證明書」及「有無繼續施用毒品傾向評估標準紀錄表
    」附卷可稽（見本院卷第23至26、29至36頁）。
　㈡因此，依上開評估標準紀錄表，自難認被告有繼續施用毒品
    傾向，檢察官以「修正前」之評分標準認為被告有繼續施用
    毒品傾向，尚非妥適，應予駁回。而原審法院未及審酌前開
    修正後之評分標準，裁准檢察官之聲請，容有違誤。本件檢
    察官抗告為有理由，原裁定自屬難以維持，應由本院予以撤
    銷。又因本件聲請之瑕疵已無從補正，為免發回原審重新裁
    定徒增司法資源之浪費，爰由本院自為裁定如主文第2項所
    示。
據上論斷，應依刑事訴訟法第413條，裁定如主文。
中　　華　　民　　國　　110 　年　　4 　　月　　9 　　日
              　  刑事第二十三庭審判長法　官  許永煌
　　　　　　　　　　　　　　　　　    法　官  雷淑雯
　　　　　　　　　　　　　　　　　    法　官  黃美文
以上正本證明與原本無異。
不得再抗告。
                                　    書記官  彭威翔
中　　華　　民　　國　　110 　年　　4 　　月　　9 　　日